【裁判字號】    97,交聲,3216
【裁判日期】    971231
【裁判案由】    聲明異議
【裁判全文】
臺灣臺中地方法院刑事裁定            97年度交聲字第3216號
原處分機關  交通部公路總局臺中區監理所
聲明異議人
即受處分人  甲○○
上列受處分人因違反道路交通管理處罰條例案件，對於交通部公
路總局臺中區監理所台中市監理站民國97年10月31日所為之處分
（中監違字第裁60-GE0000000號裁決書），聲明異議，本院裁定
如下：
    主    文
異議駁回。
    理    由
一、原處分機關略以：聲明異議人即受處分人甲○○（下稱受處
    分人）於民國（下同）97年10月2日17時10分許，駕駛車牌
    號碼R3-5208號自小客車，行經台中市○○路與逢大路口處
    ，因有「闖紅燈（直行）」之違規，經臺中市警察局第六分
    局交通分隊員警以中市警交字第GE0000000號違反道路交通
    管理事件通知單予以逕行舉發，嗣受處分人逾到案期限仍未
    到案，本站乃以97年10月31日中監違字第裁60-GE0000000號
    裁決書，依違反道路交通管理處罰條例第53條第1項裁處受
    處分人罰鍰新臺幣（下同）2,700元，並依同條例第63條第1
    項第3款記違規點數3點，逾期則依處罰主文規定裁處，是本
    站依法所為裁處並無違誤等語。
二、本件聲明異議意旨略以：受處分人違規當天係於該路口號誌
    之直行綠燈將要轉換，但又尚未跳為左轉綠燈時，因受處分
    人駕駛之R3-5208號車係為直行綠燈時通往該路口之最後一
    輛車，又已穿越車道停止線進入交岔路口，受處分人從路口
    外側先直行行駛後而左轉進入交岔路口內側再直行前進，因
    車速較慢，此時號誌已轉換為黃燈，當號誌轉換為河南路左
    轉逢大路綠燈後，卻遭員警於河南路下游處攔下掣單，受處
    分人絕未違規闖紅燈，爰請撤銷原處分，以免冤抑云云。
三、按汽車駕駛人，行經有燈光號誌管制之交岔路口闖紅燈者，
    處新臺幣1,800元以上5,400元以下罰鍰。而汽車駕駛人有同
    條例第53條之情形者，除依原條款處罰鍰外，並記違規點數
    3點，道路交通管理處罰條例第53條、第63條第1項第3款分
    別定有明文。
四、經查：本件受處分人甲○○駕駛車牌號碼R3-5208號自小客
    車，行經台中市○○路與逢大路口，於上揭時、地，因「闖
    紅燈」，經員警攔停並逕行舉發等情，業據證人即台中市警
    察局第六分局承辦員警富大地於本院訊問時結證明確，其結
    證稱：「當時我們在河南路與逢大路口執行取締違規勤務，
    我們舉發單上面的時間，Ｒ3─5208號車子闖紅燈直行，我
    們當場攔檢依規定告發，當時車流量正常，當時下班時間但
    車流量正常，沒有塞車，該部車子不可能是在河南路黃燈時
    候進入丁字路口，因為當時逢大路是綠燈狀態，也不是在河
    南路左轉，逢大路綠燈狀態，就是逢大路完全是綠燈的狀態
    ，河南路直行已經是紅燈了，受處分人車子才進入路口。」
    、「（你站的路口會不會因為有阻礙物導致你的誤判？）不
    可能，因為我站的路口視角很大，不可能誤判，我看得到路
    口。」、「（當時路口時相如何變法？）當時路口有綠燈左
    轉號誌，有三面號誌，以受處人行駛河南路直行方向，綠燈
    之後，會有黃燈亮幾秒，黃燈後，再轉換成紅燈、綠燈箭頭
    左轉同時亮起，之後，河南路變成完全紅燈，逢大路才是綠
    燈。在我站的位置，如果河南路左轉逢大路箭頭綠燈時，以
    我的方向，河南路是直行紅燈的。」、「（提示受處分人提
    出之照面影本，受處分人當時的車道是否這樣？）我不是站
    在圓圈圈的位置，站在圓圈圈的位置會看不到車流情形，我
    們是站在快慢車道的白色實線，該處有內側快車道，外側快
    車道及慢車道，路面邊線是在最外側，靠近住家部分，不曉
    得該處的路邊邊線是紅的，或黃的禁止停車線，我站在快慢
    車道的白色實線不會危險，因為河南路紅燈時，我們會站在
    白色實線，等到綠燈時，我們會退到路面邊線。」等語甚詳
    ，並有現場照片20張在卷可憑。則證人即取締員警富大地於
    河南路紅燈時，既係站在河南路快慢車道之白色實線處，緊
    盯河南路與逢大路口車輛行進情形，其視線未有任何阻礙，
    衡諸一般經驗法則，證人誤判之可能性甚微；況受處分人於
    員警開單告發時，當場配合簽名，未有提出任何質疑，亦據
    證人富大地結證屬實，且為受處分人所是認，則受處分人當
    時既未質疑取締不當，亦未保全任何有利證據，僅事後指責
    員警誤判其違規，是否可信，即值懷疑。再按警察為維持交
    通秩序，依法執行職務，立場應係客觀公正，且證人富大地
    與受處分人素不相識，更無仇隙，於本院訊問時復具結作證
    ，如有虛偽陳述，依法須負偽證刑責，衡情實難認證人富大
    地有甘冒偽證刑責之風險，而故意誣陷受處分人之動機及必
    要性，是其所為上開證言，應屬真實可信。此外，又查無任
    何證據足資證明執勤警員有捏造事實、違法取締之情事，則
    執勤警員本其維護交通秩序、安全職責所為之當場舉發，自
    應受到合法、正確之推定。
五、又本件舉發案件雖無採證照片或現場或路口監視器錄影可供
    佐證，惟依道路交通管理處罰條例科處行政罰事件，依據公
    法爭議之舉證責任分配法則，固應先由行政機關就其業已履
    踐相關正當法程序，以及人民應受處罰之客觀違反法令行為
    ，負證明之責，受處罰人就行政機關已為相當證明之前事項
    ，若主張欠缺主觀歸責條件或為其他抗辯，亦須就其所辯提
    出反證。惟行政機關對於前開應為舉證事項，非不得以執行
    查察取締勤務人員，依據調查人證之程序，使就親歷事實提
    供不可替代之證明方法，尤於當場舉發交通違規事件，鑑於
    交通違規事實往往驟然而現、稍縱即逝，若硬性要求舉發員
    警不分違規情節，一律必須預留證據，俾便事後提出供法院
    審酌，除有現實技術可行性之困難外，勢將大幅提高交通管
    理之行政成本，並嚴重削弱道路交通管理之行政效能，此絕
    非立法者制定道路交通管理法規之本意。受處罰人就證人所
    述見聞經過之真實性倘有質疑，除依法定交互詢問程序加以
    檢驗外，不得僅因證人之個人身分、地位或憑已意指為必須
    代以其他特定之證據方法，在證人業已具結願依偽證罰責據
    保證言可信之場合尤屬當然。
六、綜上所述，受處分人前揭交通違規行為已明確，原處分機關
    依道路交通管理處罰條例第53條、第63條第1項第3款規定，
    裁處罰鍰2700元，並記違規點數3點，於法有據，核無違誤
    ，本件異議並無理由，應予駁回。
據上論斷，應依應依道路交通管理處罰條例第87條第2項，道路
交通案件處理辦法第19條，裁定如主文。
中    華    民    國    97    年    12    月    31    日
                      交通法庭  法  官   唐光義
以上正本證明與原本無異。
如不服本裁定，應於收受送達後5日內向本院提出抗告狀。（應
附繕本）
                                書記官   蔡伸蔚
中    華    民    國    97    年    12    月    31    日


司法院資訊處製作；財團法人民間司法改革基金會備份。
